【裁判字號】    98,易,72
【裁判日期】    980911
【裁判案由】    詐欺
【裁判全文】
臺灣花蓮地方法院刑事判決                98年度易字第72號
公  訴  人  臺灣花蓮地方法院檢察署檢察官
被      告  乙○○
上列被告因恐嚇取財案件，經檢察官提起公訴（98年度偵字第73
7號）及移送併案審理（98 年度偵字第1527號），本院判決如下
：
    主  文
乙○○幫助犯恐嚇取財罪，處有期徒刑參月，如易科罰金，以新
臺幣壹仟元折算壹日。
    事實及理由
一、犯罪事實：乙○○明知將自己之金融機構帳戶存摺交付予他
    人使用，可能因此供他人作為不法犯罪工具之用，並得預見
    可能因而幫助他人從事恐嚇取財等不法犯行，竟仍基於幫助
    他人犯恐嚇取財罪之不確定故意，於民國97年 3月24日至同
    年月26日間某日，在不詳地點，將其於民國97年 3月24日向
    渣打國際商業銀行苗栗分行（下稱渣打銀行苗栗分行）申辦
    之帳號000000000000號帳戶之存摺、金融卡及密碼，交付給
    丙○○，而任由丙○○提供予不法犯罪集團作為恐嚇不特定
    之人交付財物之匯款帳戶使用。繼之該犯罪集團不詳成員於
    97年3 月28日20時許，發送電話簡訊與甲○○，甲○○擬予
    刪除，因誤按回覆鍵，該犯罪集團不詳成員即以電話向甲○○恐嚇稱：因甲○○無故撥打電話造成損失，要求甲○○賠
    償，否則要對甲○○不利並放火燒其住家等語，致使甲○○
    心生畏懼，依其指示於同日匯款新台幣（下同） 16000元至
    乙○○之上開渣打銀行苗栗分行帳戶，經甲○○報警循線查
    獲上情。
二、證據：
  (一)乙○○於本院審理中坦承偕同丙○○前往渣打銀行苗栗分行
    開設000000000000號帳戶及將帳戶存摺、金融卡、密碼交付
    予丙○○之自白。
  (二)證人即告訴人甲○○於警詢之指訴。
  (三)渣打銀行苗栗分行帳號000000000000號帳戶開戶資料、活期
    性存款歷史明細查詢資料。
  (四)勞工保險局函暨被保險人投保資料表、金鋐實業有限公司函
    。
三、對被告有利證據不採之理由：
  (一)被告雖辯稱因其任職之金鋐實業有限公司係以渣打銀行苗栗
    分行帳戶為薪資轉帳帳戶，其向渣打銀行苗栗分行辦理上開
    帳戶開戶之 350元係向丙○○所借，而將帳戶存摺交予丙○○擔保，不知丙○○為不法使用云云。然查：
    1.被告於本院準備程序辯稱係向鄭家豪（後具狀稱係丙○○
      ）借款1000元，於審理程序改稱係借 350元，前後不符，
      已難採信。縱被告所稱向丙○○借款屬實，然被告與丙○○既屬同事關係，且借款金額僅1000元或 350元，衡情應
      無交付帳戶存摺擔保之理。又縱以該帳戶存摺為擔保，亦
      無交付金融卡並將密碼告知他人之理，被告所辯顯與常情
      有違。
    2.又被告於本院準備程序辯稱只有將帳戶存摺交付丙○○，
      沒有交付提款卡及印章云云，惟依被告開立之渣打銀行苗
      栗分行帳號000000000000號帳戶歷史明細查詢資料交易明
      細顯示，被害人匯入該帳戶之款項均經以金融卡提領一空
      ，足徵被告將金融卡及密碼均一併交付予丙○○供不法犯
      罪集團使用，被告上開所辯顯無可採。
  (二)按刑法之故意犯，可分為直接故意與不確定故意，所謂不確
    定故意即指行為人對於構成犯罪之事實，預見其發生而其發
    生並不違反其本意，刑法第13條第 2項定有明文。是被告若
    對於他人可能以其所交付之帳戶進行不法犯罪行為，已預見
    其發生而其發生並不違反其本意，則其自仍應負相關之罪責
    。又金融存款帳戶事關存戶個人財產權益之保障，其與存戶
    及提款卡結合，專有性自屬更高，若落入不明人士手中，極
    易被利用為取贓之犯罪工具，是一般人均有妥為保管以防止
    他人任意使用之認識。而近來以各種理由，撥打至一般民眾
    家裡，佯稱退稅、退費、欠款、查詢帳戶、中獎、代辦貸款
    、涉案須代管帳戶款項等方式詐欺取財之犯罪類型層出不窮
    ，而該等犯罪，多數均利用人頭帳戶作為出入帳戶，已經媒
    體廣為披載，被告係成年且智力成熟之人，對此應知之甚詳
    。被告既深知他人持有其帳戶之存摺、金融卡及密碼，有可
    能以該帳戶作為詐騙被害人匯款之工具，再以其所交付之提
    款卡、密碼提領，但其卻仍對此一可能之危害莫不關心，仍
    率將存摺、提款卡及密碼交付他人，致使該帳戶終被利用為
    犯詐欺取財罪之出入帳戶使用，此當為被告所能預見，且其
    發生並未違反被告本意，是被告有幫助不法之徒利用其帳戶
    犯罪之不確定故意已至為顯然。被告上開所辯，不足為其有
    利之認定。
四、論罪科刑：
  (一)核被告所為，係犯刑法第30條第1項前段、第346條第 1項之
    幫助恐嚇取財罪。被告以幫助之意思，為恐嚇取財罪構成要
    件以外之行為，依刑法第30條第 2項之規定，按正犯之刑減
    輕之。檢察官起訴意旨認被告所為係犯刑法第30條第 1項、
    第339條第1項之幫助詐欺取財罪，容有未洽，然已據到庭實
    施公訴之公訴人更正為依刑法第346條第1項處斷，復經本院
    將變更後之法條及罪名當庭告知被告（見本院98年4月8日準
    備程序筆錄、98年 8月28日審理筆錄），俾得以答辯防禦而
    無礙其訴訟權利，本院自毋庸變更法條而得予以審理。又檢
    察官移送併案審理部分與起訴事實同一，本院自得併予審理
    ，均附此敘明。
  (二)爰審酌被告因思慮未周而交付帳戶予他人犯罪使用之動機、
    手段，影響社會正常交易安全，增加被害人尋求救濟之困難
    ，並使犯罪之追查趨於複雜，犯罪後先謊稱遺失後坦承交付
    他人之犯後態度暨其智識、經驗等一切情狀，量處如主文所
    示之刑，並諭知易科罰金之折算標準。
五、依刑事訴訟法第299條第1項前段、第310條之1，刑法第30條
    第1項前段、第2項、第346條第1項、第41條第 1項前段，刑
    法施行法第1條之1，逕以簡易判決處刑如主文。
中    華    民    國    98    年    9     月    11    日
                  刑事第四庭  審判長  法  官  張宏節
                                      法  官  沈培錚
                                      法  官  蔡寶樺
以上正本證明與原本無異。
如不服本判決應於收受送達後10日內向本院提出上訴書狀，並應
敘述具體理由。其未敘述上訴理由者，應於上訴期間屆滿後20日
內向本院補提理由書 (均須按他造當事人之人數附繕本)「 切勿
逕送上級法院」。告訴人或被害人如對於本判決不服者，應具備
理由請求檢察官上訴，其上訴期間之計算係以檢察官收受判決正
本之日期為準。
中    華    民    國    98    年    9     月    11    日
                                      書記官
附錄本案論罪科刑法條全文：
刑法第346條：
意圖為自己或第三人不法之所有，以恐嚇使人將本人或第三人之
物交付者，處六月以上五年以下有期徒刑，得併科一千元以下罰
金。
以前項方法得財產上不法之利益，或使第三人得之者，亦同。
前二項之未遂犯罰之。


司法院資訊處製作；財團法人民間司法改革基金會備份。
